臺灣臺北地方法院民事判決　九十年度訴字第六四五三號
　　原　　　告　台北銀行股份有限公司
　　法定代理人　甲○○
　　訴訟代理人　丁○○
　　　　　　　　丙○○
　　　　　　　　乙○○
右當事人間請求返還借款事件，本院判決如左：
    主    文
被告應連帶給付原告新台幣壹佰伍拾參萬參仟壹佰貳拾壹元，及如附表(1)所示之利息
、違約金。
訴訟費用由被告連帶負擔。
    事    實
甲、原告方面：
一、聲明：如主文第一項所示。
二、陳述：
  (一)被告戊○○、乙○○於民國八十七年六月二日各出具保證書，承諾凡訴外人吳麗
    鴻對原告現在（包括過去已發生尚未清償）及將來連續發生之票據、借款、墊款
    、保證及其他有關債務，均包括利息、遲延利息、違約金、損害賠償及有關履行
    上開債務所需一切費用，以新台幣（下同）一千五百七十二萬元為限額，保證人
    願與主債務人連帶負全部清償之責。嗣吳麗鴻於八十七年四月十六日向原告借款
    三筆（一百萬元、一千一百萬元、一百十萬元），並均約定應於八十八年五月三
    十一日到期全部清償本金（利息均如附表(2)所示）。又借款人如遲延還本或付息
    時，除仍按約定利率計付遲延利息外，本金自到期日起，利息自繳息日起，逾期
    在六個月以內部分，按本金金額照前揭約定利率百分之十加付違約金，逾期超過
    六個月部分，照上項標準加倍計付。
  (二)惟上開三筆借款於八十八年五月三十一日到期後僅清償部分，迭經催討仍未獲清
    償。經原告向台灣士林地方法院民事執行處聲請拍賣抵押物，獲得分配三百三十
    二萬七千一百二十元，抵充借款本金二百八十六萬六千八百七十九元，及至九十
    年三月十四日止之利息三十四萬九千零三十八元及違約金六萬九千八百零六元（
    抵充明細如附表(2)），尚欠本金一百五十三萬三千一百二十一元，及如附表(1)所
    示之利息、違約金（下稱系爭借款債務）。爰依消費借貸法律關係及連帶保證契
    約訴請被告連帶給付未償借款一百五十三萬三千一百二十一元如附表(1)所示之利
    息、違約金。
三、證據：提出保證書二份、借據三份、台灣士林地方法院民事執行處分配表乙份（
    均為影本）為證。
乙、被告戊○○方面：
    被告戊○○未於言詞辯論期日到場，亦未提出準備書狀作何聲明或陳述。
丙、被告乙○○方面：
一、聲明：原告之訴駁回。
二、陳述：
  (一)吳麗鴻邀同被告乙○○擔任連帶保證人之時僅告知要借款一百萬元，吳麗鴻嗣向
    原告增加借款金額，則未獲吳麗鴻及原告之告知，故被告乙○○無庸連帶清償系
    爭借款債務。另銀行貸款徵取連帶保證人必須與借款金額有相當之財力始可，但
    被告乙○○乃世居台南縣北門鄉世代向台鹽公司租地之耕鹽子民，並無恆產，八
    十七年、八十八年間收入不過三十六、七萬元，勉能維生而已，原告豈可能讓被
    告乙○○擔任金額一千五百七十二萬元之借款連帶保證人。再被告乙○○簽立保
    證書時，經原告承辦人員告訴在保證人欄簽名及填上相關資料即可，若被告乙○
    ○早知吳麗鴻借款金額如此之多，當不會同意擔任連帶保證人，是保證書上金額
    欄乃原告與吳麗鴻串通而載。
  (二)縱認原告之主張有理由，但依民法第三百二十三條規定，本件應先抵充費用、次
    充利息，次充原本，並無違約金可優先充償之規定。又保證書及借據上亦無此債
    務抵充順序，是原告主張金額有誤。
三、證據：提出綜合所得稅清單二份、保證書乙份（均為影本）為證。
    理    由
一、按當事人得以合意定第一審管轄法院，但以關於由一定法律關係而生之訴訟為限
    ，前項合意，應以文書為之，民事訴訟法第二十四條定有明文。依被告簽具予原
    告之借據第七條第二項及保證書第三條約定，兩造合意以本院為本契約涉訟時之
    第一審管轄法院，是以原告向本院提起本件返還借款之訴，核與首揭規定，尚無
    不合。被告戊○○未於言詞辯論期日到場，核無民事訴訟法第三百八十六條各款
    所列情形，爰依原告之聲請，由其一造辯論而為判決。
二、原告主張訴外人吳麗鴻於八十七年四月十六日向原告借款三筆（一百萬元、一千
    一百萬元、一百十萬元），並均約定應於八十八年五月三十一日到期全部清償本
    金（利息均如附表(2)所示）。惟吳麗鴻未依約清償全部借款，經聲請拍賣抵押物
    獲得部分清償後，尚積欠本金一百五十三萬三千一百二十一元，及如附表(1)所示
    之利息、違約金等情，業據原告提出保證書二份、借據三份、台灣士林地方法院
    民事執行處分配表乙份為證，被告戊○○既不於言詞辯論期日到庭，復未提出書
    狀以供本院參酌，本院審酌原告提出之上開證據，堪認原告主張之上開事實為真
    正。
三、惟被告乙○○否認同意擔任以一千五百七十二萬元為保證限額之連帶保證人，並
    辯以：因吳麗鴻邀同擔任連帶保證人之時僅告知要借款一百萬元，故無庸連帶清
    償系爭借款債務；又依被告乙○○所得資料，原告實無可能同意由被告乙○○擔
    任連帶保證人，足見保證書上保證金額乃原告與吳麗鴻通謀而為云云，茲敘述如
    下：
  (一)按私文書經本人或其代理人簽名、蓋章或按指印或有法院或公證人之認證者，推
    定為真正，民事訴訟法第三百五十八條第一項定有明文。本件以一千五百七十二
    萬元為保證限額之保證書乃被告乙○○所簽立，業經被告乙○○自陳在卷（見本
    院九十一年一月三日言詞辯論筆錄），依上開規定，卷附用以證明被告乙○○願
    於一千五百七十二萬元之限額內與吳麗鴻負連帶清償責任之保證書應推定為真正
    ，被告乙○○自應就其所辯吳麗鴻稱要借一百萬元方擔任連帶保證人之事實負舉
    證責任。然查，被告乙○○除陳稱「因吳麗鴻是我太太之妹，我太信任她：」等
    語（見前揭期日言詞辯論筆錄），尚未提出其他證據以供本院斟酌，被告乙○○
    此項抗辯即乏依據。再依被告乙○○所陳：「八十五年起吳麗鴻就借壹佰萬元，
    每年對保一次」等語（見前揭期日言詞辯論筆錄），如被告乙○○所述屬實，被
    告乙○○所簽立之保證書應每年一份而已，但被告乙○○於八十七年間所簽保證
    書卻有二份，即除系爭一千五百七十二萬元限額保證書外，尚有八十七年七月十
    五日簽立之一百二十萬元為限額之保證書，且被告乙○○未爭執此一百二十萬元
    限額保證書之真正，基此，被告乙○○所稱每年就一百萬元借款對保一次，僅知
    要擔任一百萬元借款連帶保證人云云，難信真實。
  (二)被告乙○○辯稱八十七、八十八年間年所得僅約三十六萬元，勉能維生，原告顯
    不可能同意由被告擔任金額達一千五百七十二萬元連帶保證人云云。原告就此部
    分，業陳稱：「在審核保證人資格，不以薪資所得為評量標準」等語，是被告乙
    ○○年所得多寡恐非擔任連帶保證人之唯一標準。況吳麗鴻向原告之借款尚有不
    動產擔保，此自兩造不爭之原告已經由拍賣抵押物獲得部分清償即可明瞭，且吳
    麗鴻之借款另有被告戊○○為連帶保證人，以此可明原告乃經審慎評估後方核貸
    款項予吳麗鴻。故本院仍難據此項抗辯即為有利於被告乙○○之認定。另本件以
    一千五百七十二萬元為限額保證書之保證金額是否原告與吳麗鴻通謀虛偽而填載
    ，被告乙○○仍未就此事實加以證明，此項抗辯非得遽然採認。
  (三)綜上，被告乙○○之上開抗辯均無足採，原告主張被告乙○○應依本件以一千五
    百七十二萬元為限額之保證書負連帶保證人責任之事實，堪予認定。
四、按借用人應於約定期限內，返還與借用物種類、品質、數量相同之物；遲延之債
    務，以支付金錢為標的者，債權人得請求依法定利率計算之遲延利息，但約定利
    率較高者，仍從其約定；當事人得約定債務人不履行債務時，應支付違約金，民
    法第四百七十八條、第二百三十三條第一項、第二百五十條第一項分別定有明文
    。又連帶保證者，乃保證人與主債務人連帶負債務履行責任之保證，具有連帶債
    務之性質。又保證債務，除契約另有訂定外，包含主債務之利息、違約金、損害
    賠償及其他從屬於主債務之負擔；數人保證同一債務者，除契約另有訂定外，應
    連帶負保證責任；另連帶債務之債權人，得對債務人中之一人或數人，同時或先
    後請求全部或一部之給付，民法第七百四十條、第七百四十八條、第二百七十三
    條第一項分別定有明文。被告乙○○次辯稱原告拍賣抵押物後獲償之抵充未依民
    法第三百二十三條規定云云。惟查，吳麗鴻未依約還款，已如前述，則依系爭借
    據及民法第四百七十八條規定自應負返還借款之責；又關於系爭借款債務抵充順
    序，吳麗鴻出具予原告之約定書第四條第一項已約明：「立約人清償或分期清償
    債務時，依各項費用、違約金、利息、遲延利息及本金之順序抵償立約人所負債
    務。」，依契約自由原則，此項抵充順序之約定乃法之所許，不受民法第三百二
    十二條、三百二十三條約定之拘束，原告依據此項約定而先抵充執行費用、違約
    金、利息及本金，非謂無據。被告乙○○抗辯原告之抵充順序有誤云云，即有未
    洽。故擔任吳麗鴻連帶保證人之被告乙○○、戊○○均應依所出具保證書，對吳
    麗鴻積欠之系爭借款債務負連帶清償之責。
五、從而，原告依消費借貸及連帶保證法律關係訴請被告連帶返還借款獲得部分清償
    後，尚積欠本金一百五十三萬三千一百二十一元，及如附表(1)所示之利息、違約
    金，為有理由，應予准許。
六、本件事證已臻明確，兩造其餘攻擊防禦方法均核與判決結果不生影響，爰不再一
    一論述，附此敘明。
據上論結，原告之訴為有理由，依民事訴訟法第三百八十五條第一項前段、第八十五
條第二項，判決如主文。
中　　　華　　　民　　　國　　九十一　　年　　　 三　 　　月　　十八　　日
                                            民事第二庭法      官　許純芳
如對本判決上訴，須於判決送達後廿日內向本院提出上訴狀
